【裁判字號】    95,訴,721
【裁判日期】    950831
【裁判案由】    違反著作權法
【裁判全文】
臺灣臺北地方法院刑事判決               95年度訴字第721號
公  訴  人  臺灣臺北地方法院檢察署檢察官
被      告  甲○○
上列被告因違反著作權法案件，經檢察官提起公訴（95年度偵字
第284 號），嗣被告於準備程序為有罪之陳述，經合議庭裁定行
簡式審判程序，本院判決如下：
    主  文
甲○○連續意圖銷售而擅自以重製於光碟之方法侵害他人之著作
財產權，處有期徒刑陸月，如易科罰金以銀元參佰元即新臺幣玖
佰元折算壹日。扣案盜版書籍陸冊及盜版光碟壹佰貳拾片均沒收
。
    事  實
一、甲○○明知「謝孟媛英文教學DVD ，Home run English，中
    級英文，適用於高中英文、全民英檢」（全套含光碟片120
    片、參考書6 冊）之視聽及語文著作之著作財產權，係屬謝
    馥耘（謝孟媛）所有，並專屬授予奕鴻文教事業有限公司（
    下稱奕鴻公司）重製權、散布權等權利，非經奕鴻公司之同
    意或授權，不得擅自重製或明知係侵害著作財產權之重製物
    而散布、或意圖散布而持有。詎甲○○竟基於意圖銷售而擅
    自以重製方法侵害他人著作財產權之概括犯意，於民國94年
    8月5日以新臺幣（下同）3萬9,000元代價，在「雅虎奇摩拍
    賣」網站（網址：http://tw.bid.yahoo.com ）上，向奕鴻
    公司購得上開著作物後，隨即利用其所有個人電腦設備、網
    路連線設備及其不知情之兄林威志向中華電信股份有限公司
    數據通信分公司申請之ADSL寬頻網路，連線上網際網路，以
    帳號「jo6m3 」在前揭拍賣網站上，刊登販賣上開盜版著作
    物之訊息，以每套1 元起標之價格供購買人競標，以販賣與
    不特定人牟利，並留下化名「雨菁」或「微雨」、電子郵件
    帳號：jo6m3@yahoo.com.tw、其不知情之兄所有而借其使用
    之號碼0000000000行動電話、自己所有之0000000000號行動
    電話、臺北南海郵局帳號000000000000號帳戶供購買人聯絡
    及支付貨款使用。先於94年8月上旬某日，有人在網路上以1
    萬元價格販賣成交後，即未經奕鴻公司同意，利用不知情之
    已成年之光碟販售店人員及影印店人員，擅自重製上開視聽
    光碟著作物及重製上開語文著作物（未影印底頁）各1 套後
    販售，復於同年月18日，奕鴻公司員工張晉城佯裝客戶上網
    以1萬元價格得標，甲○○復以前開方法重製上開著作各1套
    而持有後，以宅急便將前開盜版之著作物寄送給張晉城，奕
    鴻公司始知悉為盜版之著作，而報警循線查獲。
二、案經奕鴻公司告訴及臺北市政府警察局移送臺灣臺北地方法
    院檢察署檢察官偵查起訴。
    理  由
一、上揭重製、販賣盜版光碟及書本等事實，業據被告甲○○於
    警詢、偵訊時、本院準備程序及審理時供認不諱（見偵查卷
    第9 至12頁，本院準備程序及審判筆錄卷），核與下列事證
    相符，足認被告自白與事實相符。
  (一)告訴人奕鴻公司、及其代理人羅行律師於偵查中、本院審理
    時指述：扣案之光碟及書籍是未經專屬授權人即告訴人同意
    而擅自重製之盜版光碟及書籍等語。（見偵查卷第22、6至7
    頁，本院審判筆錄）
  (二)告訴人所提之其與著作人謝孟媛（謝馥耘）間之合約書、宅
    急便收執聯、拍賣網站網頁列印資料、電子郵件影印本、上
    開扣案光碟翻拍照片及上開扣案書籍之部分影印本。（分別
    見偵查卷第26至40頁）
  (四)「jo6m3 」帳號申請者基本資料及通聯往來查詢（見偵查卷
    第19頁）、通聯調閱查詢單（見偵查卷第17、18頁）、臺北
    南海郵局帳號第000000000000號帳戶之開戶資料及客戶歷史
    交易清單（見偵查卷第20、21頁）。
  (五)扣案盜版「謝孟媛英文教學DVD ，Home run English，中級
    英文，適用於高中英文、全民英檢」一套含光碟片120 片、
    參考書6 冊。
  (六)綜上所述，本件事證明確，被告有如事實欄所載之犯行堪以
    認定，應予依法論科。
三、查被告行為後，刑法於94年2 月2 日公布，於95年7 月1 日
    施行，其中刪除刑法第56條，修正第2 條、第41條、第55條
    等規定。按行為後法律有變更者，適用行為時之法律，但行
    為後之法律有利於行為人者，適用最有利於行為人之法律，
    現行刑法第2條第1項訂有明文。此條規定乃與刑法第1 條罪
    刑法定主義契合，而貫徹法律禁止溯及既往原則，係規範行
    為後法律變更所生新舊法律比較適用之準據法，是刑法第2
    條本身雖經修正，但刑法第2 條既屬適用法律之準據法，本
    身尚無比較新舊法之問題，應一律適用裁判時之現行刑法第
    2 條規定以決定適用之刑罰法律，先予辨明。又以本次刑法
    修正之比較新舊法，應就罪刑有關之共犯、未遂犯、想像競
    合犯、牽連犯、連續犯、結合犯，以及累犯加重、自首減輕
    暨其他法定加減原因（如身分加減）與加減例等一切情形，
    綜其全部罪刑之結果而為比較，最高法院95年5 月23日著有
    95年度第8次刑庭會議決議可資參照。經查：
  (一)刑法第56條連續犯之規定業於94年1月7日修正刪除，並於95
    年7月1日施行。是於新法修正施行後，被告之數犯罪行為，
    即須分論併罰。此刪除雖非犯罪構成要件之變更，但顯已影
    響行為人刑罰之法律效果，自屬法律有變更，依新法第2 條
    第1 項規定，比較新、舊法結果，仍應適用較有利於被告之
    行為時法律即舊法論以連續犯，此亦有最高法院95年度第8
    次刑事庭會議決議參照。
  (二)刑法第55條關於牽連犯之規定業經刪除，則被告所犯各罪，
    應予分論併罰。比較新、舊法結果，適用被告行為時之法律
    即修正前刑法第55條牽連犯之規定，較有利於被告。又刑法
    第55條關於想像競合犯之規定，新法增訂「但不得科以較輕
    罪名所定最輕本刑以下之刑」，亦以修正前之規定，較有利
    於被告。
  (三)95年7月1日修正施行前刑法第41條第1 項前段規定：「犯最
    重本刑為5年以下有期徒刑以下之刑之罪，而受6個月以下有
    期徒刑或拘役之宣告，因身體、教育、職業、家庭之關係或
    其他正當事由，執行顯有困難者，得以1元以上3元以下折算
    1 日，易科罰金。」而本案被告行為當時之罰金罰鍰提高標
    準條例第2條，亦於95年5月17日修正公布刪除，於95年7 月
    1 日施行，該條前段就其原定數額提高為100倍折算1日，則
    被告行為時之易科罰金折算標準，應以銀元300元折算1日，
    經折算為新臺幣後，應以新臺幣900元折算為1日。惟95年7
    月1日修正施行之刑法第41條第1項前段則規定：「犯最重本
    刑為5年以下有期徒刑以下之刑之罪，而受6個月以下有期徒
    刑或拘役之宣告者，得以新臺幣1千元、2千元或3千元折算1
    日，易科罰金」。比較修正前、後之易科罰金折算標準，以
    95年7月1日修正公布施行前之規定，較有利於被告，則應依
    刑法第2條第1項前段，適用修正前刑法第41條第1 項前段規
    定，定其折算標準。
  (四)綜合上述各條文修正前、後之比較，揆諸前揭最高法院決議
    及修正後刑法第2條第1項前段、後段規定之「從舊、從輕」
    原則，自應適用被告行為時之法律，即修正前刑法之相關規
    定、修正前罰金罰鍰提高標準條例第2條規定，予以論處。
二、核被告94年8月上旬某日所為，係犯著作權法第91條第2項與
    第3 項之意圖銷售而擅自重製罪與意圖銷售而擅自重製光碟
    罪、同法第91條之1 第2項與第3項之以移轉所有權之方法散
    布罪與以移轉所有權之方法散布光碟罪；94年8 月18日所為
    ，係犯著作權法第91條第2項與第3項之意圖銷售而擅自重製
    罪與意圖銷售而擅自重製光碟罪、同法第91條之1第2項與第
    3 項之意圖散布而持有罪與意圖散布而持有光碟罪。其利用
    不知情之已成年光碟販售店人員、影印店人員，重製上開視
    聽著作及語文著作，為間接正犯。被告先後二次擅自重製盜
    版光碟及書籍之行為，均時間緊接，所犯係構成要件相同之
    罪，顯均係基於概括犯意為之，依修正前刑法第56條規定，
    均為連續犯，各依法論以一罪，惟審酌被告僅連續二次犯行
    ，且犯罪所得淨利僅1 萬元，情節輕微，認無加重其刑之必
    要。被告重製上開光碟及書籍後，販賣或意圖販賣而持有，
    各所犯二罪間，均有方法結果之牽連關係，依修正前刑法第
    55條牽連犯之規定，分別從一重之意圖銷售而擅自重製光碟
    罪、及從一重之意圖銷售而擅自重製罪，被告同時重製上開
    光碟及書籍，為一行為觸犯數罪名，依修正前刑法第55條想
    像競合犯之規定，從一重之意圖銷售而擅自重製光碟罪。公
    訴意旨雖未論及被告前揭94年8 月上旬某日重製及販賣部分
    ，然與前揭已起訴論罪部分，有連續犯之裁判上一罪關係，
    為起訴效力所及，本院自應併與審酌。爰審酌被告不以正當
    途徑賺取錢財，竟重製並販賣侵害他人著作權之商品，欠缺
    保護智慧財產權之概念，至今尚未賠償告訴人損害，惟犯罪
    所得淨利僅約新臺幣1 萬餘元，犯後坦承犯行，態度良好，
    重製及銷售之盜版光碟及書籍數量不多，暨其犯罪之動機、
    目的、所生危害等一切情狀，量處如主文所示之刑。又著作
    權法於95年5 月30日經總統公布修正，自95年7月1日起施行
    ，修正前著作權法第98條前段規定：「犯第91條至第96條之
    1 之罪，供犯罪所用或因犯罪所得之物，得沒收之。」，為
    配合同法第94條之刪除，爰調整相關條次之文字，修正為：
    「犯第91條至第93條、第96條之1 之罪，供犯罪所用或因犯
    罪所得之物，得沒收之。」，經比較修正前後規定之結果，
    本件不論依修正前或修正後著作權法第98條之規定，均得依
    該規定沒收，修正後之法律並非較有利於被告，自均適用行
    為時即修正前著作權法第98條規定，是扣案之盜版「謝孟媛
    英文教學DVD ，Home run English，中級英文，適用於高中
    英文、全民英檢」一套含光碟片120片、參考書6冊，係被告
    供犯罪所用之物，業據被告供明在卷，不問屬於被告與否，
    應依修正前著作權法第98條之規定宣告沒收。
據上論斷，應依刑事訴訟法第299條第1項前段、第273條之1 第1
項前段，著作權法第91條第2項、第3項、第91條之1第2項、第3
項、修正前著作權法第98條，修正後刑法第2條第1項前段、刑法
第11條前段、修正前刑法第56條、第55條、刑法第41條第1 項前
段，修正前罰金罰鍰提高標準條例第2 條，現行法規所定貨幣單
位折算新臺幣條例第2條，判決如主文。
本案經檢察官陳淑雲到庭執行職務。
中    華    民    國    95    年    8     月    31    日
                  刑事第五庭    法  官  賴秀蘭
以上正本證明與原本無異。
如不服本判決，應於判決送達後10日內，向本院提出上訴狀。
                                書記官  陳惠娟
中    華    民    國    95    年    9     月    8     日
附錄：本案論罪科刑法條全文
著作權法第91條：
擅自以重製之方法侵害他人之著作財產權者，處 3 年以下有期徒
刑、拘役，或科或併科新臺幣 75 萬元以下罰金。
意圖銷售或出租而擅自以重製之方法侵害他人之著作財產權者，
處6月以上五年以下有期徒刑，得併科新臺幣20萬元以上2 百萬
元以下罰金。
以重製於光碟之方法犯前項之罪者，處 6 月以上 5 年以下有期
徒刑，得併科新臺幣 50 萬元以上 5 百萬元以下罰金。
著作僅供個人參考或合理使用者，不構成著作權侵害。
著作權法第91條之1：
擅自以移轉所有權之方法散布著作原件或其重製物而侵害他人之
著作財產權者，處3年以下有期徒刑、拘役，或科或併科新臺幣
五十萬元以下罰金。
明知係侵害著作財產權之重製物而散布或意圖散布而公開陳列或
持有者，處3年以下有期徒刑，得併科新臺幣7萬元以上75 萬元
以下罰金。
犯前項之罪，其重製物為光碟者，處 6 月以上 3 年以下有期徒
刑，得併科新臺幣20萬元以上2百萬元以下罰金。但違反第87條
第4款規定輸入之光碟，不在此限。
犯前二項之罪，經供出其物品來源，因而破獲者，得減輕其刑。
著作權法第98條：
犯第 91 條至第 96 條之 1 之罪，供犯罪所用或因犯罪所得之物
，得沒收之。但犯第91條第3項及第91條之1第3項之罪者，其得
沒收之物，不以屬於犯人者為限。


司法院資訊處製作；財團法人民間司法改革基金會備份。
